臺灣桃園地方法院交通事件裁定　　　　 96年度交聲字第492號
原處分機關　交通部公路總局新竹區監理所桃園監理站
異　議　人　甲○○
即受處分人
上異議人即受處分人因違反道路交通管理處罰條例案件，對於交
通部公路總局新竹區監理所桃園監理站民國96年7 月20日所為之
處分（原處分案號：桃監裁字第裁52-DA0000000號），聲明異議
，本院裁定如下：
    主  文
異議駁回。
    理  由
一、聲明異議意旨略以：民國96年3 月27日8 時28分許，異議人
    即受處分人（下稱異議人）駕駛車牌號碼V2-6621 號自小客
    車行經桃園縣桃園市○○路與民權路口，遭桃園縣政府警察
    局交通隊員警攔停舉發異議人有「闖紅燈」之違規，乃以異
    議人違反道路交通管理處罰條例第53條第1 項規定掣單（桃
    警局交字第DA0000000 號）舉發並移送原處分機關。惟異議
    人當時由中山路左轉民權路往火車站方向行駛，與民權路向
    火車站方向之車輛係同一方向行駛，不影響他人車輛通行亦
    是最為安全，如果等到綠燈，異議人左轉時，前有來車，若
    不左轉又擋到後方車輛不能通行，引述佛教說法，影響他人
    不利是造業行為，異議人左轉行駛不影響他人不利與通行，
    係種福田作法，何以處以闖紅燈之重大違規處罰，故認原處
    分機關所為之裁決處分顯有不合，爰具狀聲明異議，為此請
    撤銷原處分云云。
二、按汽車行駛至交叉路口，其行進、轉彎，應遵守燈光號誌或
    交通警察之指示，道路交通安全規則第102 條第1 項第1款
    前段定有明文；又按汽車駕駛人，行經有燈光號誌管制之交
    岔路口闖紅燈者，處新臺幣（下同）1,800 元以上5,400 元
    以下罰鍰，道路交通管理處罰條例第53條第1 項復有明文依
    據；且應依同條例第63條第1 項第3 款記違規點數3 點；又
    依違反道路交通管理事件統一裁罰基準表（適用於96年1 月
    1 日以後之案件），汽車駕駛人，行經有燈光號制之交岔路
    口闖紅燈，而逾越應到案期限60日以上，逕行裁決處罰者，
    罰5400元。經查：異議人於96年3 月27日8 時28分許駕駛車
    牌號碼V2-6621 號自小客車行經桃園縣桃園市○○路與民權
    路口，遭桃園縣政府警察局交通隊員警攔停舉發異議人有「
    闖紅燈」之違規，遂於同年月日填製舉發違反道路交通管理
    事件通知單並移送原處分機關，而異議人未於96年4 月11日
    應到案日期前到案，並逾越60日以上未到案，原處分機關則
    於96年7 月20日，以桃監裁字第裁52—DA0000000 號違反道
    路交通管理事件裁決書，裁處異議人罰鍰新台幣（下同）
    5400元整，並計違規點數3 點，此有上開裁決書、通知單，
    及交通部公路總局新竹區監理所桃園監理站96年8 月14日竹
    監桃字第0960016274號函在卷可稽。
三、經查：
  (一)按交通警員掣單舉發違反道路交通管理處罰條例所列之違規
    事實，本質上為行政處分，係公務員基於職務上權力，依法
    就特定之具體事件所為具有公法上效果之單方行政行為，基
    於公務員為公法上行為具有公信力之原則，該行政處分當可
    被推定為真正，其據以依法處分之事實認定亦為真正無誤，
    本此公信原則，乃立法者賦予行政機關制定違反道路交通管
    理事件統一裁罰基準及處理細則，使勤務警員得當機處分，
    以達其維護交通秩序、安全之行政目的。反之，若謂公務員
    一切行政行為均需預留證據以證其實，則國家行政勢必窒礙
    難行。據此，刑事訴訟法就犯罪證據有關之規定中，與屬行
    政秩序罰之交通違規裁罰本質不合之部分，自不在準用之列
    。法院若查無證據足資證明員警有捏造事實違法取締之情事
    ，則執勤警員本其維護交通秩序、安全職責所為之舉發，自
    應受到合法、正確之推定（參台灣高等法院九十一年度交抗
    字第一０三三號、九十二年度交抗字第四四六號裁定）。
  (二)關於本件取締舉發之情形，執勤員警表示，其於96年3 月27
    日上午8 時28分在桃園市○○路、民權路口停等紅燈時，見
    V2-6621 號自小客車，由中山路跨越雙黃線逆向行駛至民權
    路口紅燈左轉，員警見狀趨前指揮攔查並告知違規事實，請
    其出示相關證件依法製單舉發並當場將該通知單交異議人收
    執，違規屬實，有桃園縣政府警察局96年8 月22日桃警交字
    第09600076644 號函一紙在卷可稽。由異議人之聲明異議意
    旨及所附之路口平面圖可知，異議人對於其當時於號制為紅
    燈時，沿中山路行駛進入與民權路交岔路口，並左轉民權路
    行駛無誤。而行車管制號誌各燈號顯示之意義如左：五、圓
    形紅燈（一）車輛面對圓形紅燈表示禁止通行，不得超越停
    止線或進入路口（二）車輛面對與圓形紅燈同亮之箭頭綠燈
    時，得依箭頭綠燈之指示行進，道路交通標誌標線號誌設置
    規則第206 條定有明文。由上說明，路口號制出現圓形紅燈
    時，車輛本不得超越停止線或進入路口，若有同時亮起之箭
    頭綠燈時，始得依箭頭綠燈之指示前進。而本件異議人行經
    該路口時，號制為圓形紅燈，並無同亮之左轉綠色箭頭，因
    此異議人原行駛方向方向本為禁止通行，不得超越停止線或
    進入路口，然異議人卻於斯時左轉進入路口，其插入民權路
    往火車站方向之車流，對於其後方民權路之行進車輛自有所
    妨害，應不待言。異議人欲左轉，其正確駕駛行為應為於中
    山路路口停等，並顯示左轉方向燈號警示後車，而中山路後
    方直行車輛當可稍行右偏閃避後繼續直行，此為一般駕駛之
    常情，實無何所謂「阻擋後方來車」之理。異議人捨此不為
    ，竟闖越紅燈左轉，事後擅自解釋道路交通安全規則，辯以
    於該路口闖紅燈左轉之行為方為造福人群等無稽之詞云云，
    其異議之理由顯不足採。綜上，是異議人之「闖紅燈」違規
    行為，事證明確，堪予認定，應予依法裁處。
四、是以，異議人之本件異議無理由，原處分機關據而依異議人
    所涉違規事實，依道路交通管理處罰條例第53條第1 項之規
    定及違反道路交通管理事件統一裁罰基準表，裁處異議人新
    台幣5400元，並依同條例第63條第1 項第3 款之規定核記違
    規點數3 點，即核無不合。綜上，本件聲請核無理由，原處
    分機關之裁決於法無違。
五、如不服本裁定，應於送達後5 日內，向本院提出抗告狀。
據上論斷，應依道路交通案件處理辦法第19條，裁定如主文。
中　　華　　民　　國　　96　　年　　9　　月　　17 　　日
                     交通法庭    法　官　楊晴翔
以上正本證明與原本無異。
如不服本裁定，應於裁定送達後5 日內向本院提出抗告狀。
　　　　　　　　　　　　　　   　書記官　范升福
中　　華　　民　　國　　96　　年　　9 　　月　　27　　日
